【裁判字號】    97,易,6
【裁判日期】    971127
【裁判案由】    竊盜
【裁判全文】
臺灣澎湖地方法院刑事判決                 97年度易字第6號
公  訴  人  臺灣澎湖地方法院檢察署檢察官
被      告  戊○○
選任辯護人  李衍志律師
上列被告因竊盜案件，經檢察官提起公訴（96年度偵字第481號
），本院判決如下：
    主  文
戊○○竊盜，處拘役貳拾日，如易科罰金，以新台幣壹仟元折算
壹日；又竊盜，處拘役貳拾日，如易科罰金，以新台幣壹仟元折
算壹日。應執行拘役參拾日，如易科罰金，以新台幣壹仟元折算
壹日。
    事  實
一、戊○○自民國95年11月27日起至96年6月8日止，受僱於澎湖
    縣馬公市○○路240號皓學文理補習班（下稱皓學補習班）
    負責人丁○○擔任工讀生，從事改考卷、影印及招呼學生上
    下課等工作，竟意圖為自己不法之所有，利用不定時幫忙丁○○查看學生收費袋內是否確有金錢之機會，分別於96年5
    月8日下午6時許、96年5月29日下午6時許，在該補習班內查
    看丙○○、乙○○所繳交之收費袋時，以將收費袋內金錢抽
    走，放入己有之皮包及先行將收費袋放入資料夾，再伺機抽
    取袋內金錢之方式，各竊得新台幣（下同）1000元及1100元
    。嗣經丁○○察覺收費袋上所載收費日期之字跡有異，報警
    循線查獲上情。
二、案經丁○○訴由澎湖縣政府警察局移送臺灣澎湖地方法院檢
    察署檢察官偵查起訴。
    理  由
一、被告以外之人於審判外之陳述，雖不符刑事訴訟法第159 條
    之1至第159條之4之規定，而經當事人於審判程序同意作為
    證據，法院審酌該言詞陳述或書面陳述作成時之情況，認為
    適當者，亦得為證據，或當事人於法院調查證據時，知有第
    159條第1項不得為證據之情形，而未於言詞辯論終結前異議
    者，視為有前項之同意，刑事訴訴訟法第159條之5第1、2項
    定有明文。本件補習費用收費袋，經被告及辯護人同意作為
    證據，有證據能力。
二、訊據被告戊○○矢口否認上開犯行，辯稱：伊查看收費袋後
    就將內含學費之收費袋放在丁○○桌上，伊沒有從袋中抽取
    金錢供己花用云云。惟查，丙○○、乙○○分別於96年5月8
    日、96年5月29日繳交1000元、1100元之事實，有附卷收費
    袋之記載可稽。又證人丁○○於本院審理中證稱：「（檢察
    官問）被告在補習班擔任何職？（證人答）助理的工作，幫
    我改考卷、影印及招呼家長及小朋友上下課。」、「（檢察
    官問）學生繳費要繳給誰？（證人答）原則上是繳給我，但
    有時我在忙，所以小朋友有時會先交給裡面的工作人員，再
    由工作人員放在我的桌上。」、「（檢察官問）工作人員會
    不會在收費袋上有記載或其他動作？（證人答）除非我授權
    ，否則不可以，但我授權的對象只有會計，其他人員沒有授
    權過，其他人員可以做的動作是幫我看看收費袋裡有沒有錢
    ，如果沒有錢的話就要另外通知家長繳費，如果袋子裡有錢
    ，不必核算袋內的金額，也不必把錢抽出來看，就直接把收
    費袋放在我的桌上即可。」、「（檢察官問）你有無發現過
    工作人員放在你桌上的袋子裡沒有錢的情形？（證人答）我
    遇到的唯一一次，是在96年4月份的時候發現過一次，我有
    跟家長聯絡，但家長肯定說他們有交錢，這次的情形我後來
    沒有追究，也沒有在這件案子提出告訴。」、「（檢察官問
    ）何時開始懷疑被告拿收費袋裡的錢？（證人答）96年6月
    份，我要發收費袋的時候，就發現莊博凱袋子（5/15）的字
    跡非我的字跡，所以我才開始清查。」、「（檢察官問）該
    字跡不是你字跡是何意？（證人答）該字體是用原子筆所寫
    ，與我慣用的用細字中性筆不同，且字形也跟我寫的字形不
    同。」、「（檢察官問）有其他工作人原為和你都沒有懷疑
    他們？（證人答）因為經我清查之前字跡異常的收費袋的結
    果，該收費時間均是被告單獨上班的時間。」、「（辯護人
    問）請求提示乙○○收費袋上日期5/29是何人所寫？（證人
    答）不是我寫的，因為上面的日期是用原子筆寫的，而且我
    有問過乙○○本件收費的情形，乙○○跟我說被告有將收費
    袋放進檔案夾的動作。」、「（審判長問證人）發現丙○○
    收費袋上記載有異時，是否有問過丙○○？（證人答）有，
    我有問丙○○，他告訴我他看到姐姐（即被告）從收費袋裡
    把錢抽出來，並放到她的皮包內的動作。」、「（審判長問
    ）你有每個月核對帳目嗎？（證人答）我的收費情形是我會
    先把收費袋內的錢拿出花用，再把收費袋統一交給會計做帳
    ，所以會計作的帳每個月都吻合，沒有辦法從做帳的金額和
    我實際收的金額做核對‧‧‧」等語（本院卷第44-49頁）
    ；證人丙○○於本院審判中證稱：「（辯護人問）被告有無
    向你收過費？（證人答）我有拿收費袋給她過。」、「（辯
    護人問）你拿給被告後她把收費袋放在哪裡？（證人答）錢
    他抽起來，放在他自己抽屜裡的包包裡，空的收費袋在放在
    老師的座位上。」、「（辯護人問）被告把錢抽起來放在自
    己包包的次數是看過幾次？（證人答）兩、三次。」、「（
    審判長問）為何在檢察官那裡講說被告把錢抽出放在皮包的
    次數是一次？（按證人丙○○於警詢、檢察官偵查中供稱：
    伊是於96年5月8日下午6時下課時，伊直接把學費袋交給被
    告時看到被告把錢抽出來放在自己的皮包裡；伊有看到被告
    把錢放在皮包是一次，但多次是放在資料夾等語，見警卷第
    18頁、偵卷第7頁）（證人答）被告的皮包是大到可以放資
    料夾在裡面，我講放在皮包是指錢直接放到皮包裡沒有用資
    料夾夾著，另外放在資料夾就是我有看到他把錢放在資料夾
    裡面。」等語（本院卷第79-82頁）；證人乙○○於本院審
    理中證稱：「（辯護人問）你上課的時候，繳收費的如何繳
    ？（證人答）我都繳給老師不然就是姐姐。」、「（辯護人
    問）有無繳給被告？（證人答）有。」、「（辯護人問）繳
    給被告後，被告如何處理？（證人答）她把收費袋放進資料
    夾裡面。」、「（辯護人問）有無將錢抽出？（證人答）沒
    有。」、「（辯護人問）看過幾次？（證人答）一次。」、
    「（辯護人問）那次是幾月幾日？你在警察那裡講的是5 月
    29日是不是？（按證人乙○○於警詢中供稱：伊是於96年5
    月2    9日下午6時下課時，伊直接把學費袋交給被告時看
    到被告把  學費袋放在自己的檔案夾等語，見警卷第21頁）
   （證人答）是。」（本院卷第82-84頁）等語，是綜合上開收
    費袋之記載及證人丁○○、丙○○、乙○○之證述等事證，
    足認被告戊○○確有分別於96年5月8日下午6時許、96年5月
    29 日下午6時許，在該補習班內查看丙○○、乙○○所繳交
    之收費袋時，以將收費袋內金錢抽走，放入己有之皮包及先
    行將收費袋放入資料夾，再伺機抽取袋內金錢之方式，各取
    得1000元及1100元之事實。被告雖另以：證人乙○○對於被
    告將收費袋放入檔案夾後如何進一步動作，於警詢中稱「之
    後戊○○把檔案夾放在他旁邊的桌子」，於審理中則稱「就
    直接放在抽屜裡」，顯有不符及證人丙○○對於被告究竟在
    空收費袋上填寫收費日期或僅蓋用丁○○印章等情，陳述亦
    非一致，而認渠等2人之證述不足採云云。惟證人丙○○、
    乙○○均為年齡10歲之小學生，對於被告是否確將金錢抽放
    入己有皮包或將收費袋夾入檔案夾之重要事項，有足夠之觀
    察理解能力，自可以清楚辨認、描述，且渠等與被告均無仇
    隙，亦無陷害被告之理，堪認渠等之證詞均屬實在。至被告
    所辯渠等就其餘細節陳述不一云云，或因證人用語之精確度
    等情所致，不能執此遽認渠等之供述不實。本件事證明確，
    被告犯行堪以認定。
三、被告僅係不定時幫忙告訴人丁○○查看收費袋內是否有錢，
    尚無收費之權限，即非屬受託處理收費事務之人，其趁機抽
    取收費袋內金錢之行為，核係犯刑法第320條第1項竊盜罪。
    被告先後2次竊盜犯行，犯意各別，行為互殊，應分論併罰
    。爰審酌被告無前科紀錄，素行尚佳，所竊金錢亦不多，惟
    否認犯行，未見悔意等一切情狀，量處被告如主文所示之刑
    及定其應執行刑，並諭知易科罰金之折算標準。
據上論斷，應依刑事訴訟法第284條之1、第299條第1項前段，刑
法第320條第1項、第41條第1項前段、第51條第6款，刑法施行法
第1條之1，判決如主文。
中    華    民    國    97    年    11    月    27    日
                        刑事庭  法  官  陳順輝
以上正本證明與原本無異。
如不服本判決，應於收受判決後10日內向本院提出上訴書狀，並
應敘述具體理由；其未敘述上訴理由者，應於上訴期間屆滿後20
日內向本院補提理由書（均須按他造當事人之人數附繕本）「切
勿逕送上級法院」。
本案經檢察官甲○○到庭執行職務。
中    華    民    國    97    年    11    月    27    日
                                書記官  王耀煌
附錄法條
刑法第320條第1項
意圖為自己或第三人不法之所有，而竊取他人之動產者，為竊盜
罪，處5年以下有期徒刑、拘役或5百元以下罰金。


司法院資訊處製作；財團法人民間司法改革基金會備份。
